【裁判字號】    99,交抗,607
【裁判日期】    990204
【裁判案由】    違反道路交通管理處罰條例
【裁判全文】
臺灣高等法院交通事件裁定             99年度交抗字第607號
抗  告  人
即受處分人  甲○○
上列抗告人因違反道路交通管理處罰條例案件，不服臺灣臺北地
方法院中華民國98年12月29日所為裁定（98年度交聲字第4255號
），提起抗告，本院裁定如下：
    主  文
抗告駁回。
    理  由
一、抗告意旨略以：其於98年2月13日申覆期限內向處罰單位提
    出申覆未獲任何回應，何以最高罰責論處？其於98年6月1日
    申請國際駕照時向監理所查詢時並無任何違規紀錄；其絕無
    惡意違法不去繳罰款，僅尋正常管道保障權益；其絕無闖紅
    燈之事實，執行員警稱隨車有錄影存證，其請求提供影帶照
    片，不為該員警接受，其當時未說明攝影機沒電；該員警當
    時稱只要其承認有闖紅燈事實願開罰較輕之"未帶駕照"罰則
    ，但當時在罰單上未註明違規事項即要其簽名，合理嗎？其
    當然拒簽亦表明要申訴，但當時未獲任何回應；該員警提供
    之光碟有諸多疑點如1.為何該光碟沒有時間及秒數，2.其於
    原審表明其距路口約15公尺停車後再行離去，錄影中卻無停
    車事實，其可提出證人證明，3.晚間23時該巷口紅燈為25秒
    ，為何錄影顯示紅燈高達30秒以上等云云。
二、按汽車駕駛人駕駛汽車，應遵守道路交通標誌、標線、號誌
    之指示，如汽車駕駛人，行經有燈光號誌管制之交岔路口闖
    紅燈者，處1,800元以上5,400元以下罰鍰，並應記違規點數
    3點，道路交通安全規則第90條前段、道路交通管理處罰條
    例第53條第1項、第63條第1項第3款分別定有明文。再按行
    為人有違反道路交通管理處罰條例之情形，應填製舉發通知
    單，並於被通知人欄予以勾記，其係當場舉發者，應填記駕
    駛人或行為人姓名、性別、出生年月日、地址、身分證統一
    編號及車主姓名、地址、車牌號碼、車輛種類。被查獲之駕
    駛人或行為人為受處分人時，應於填記通知單後將通知聯交
    付該駕駛人或行為人簽名或蓋章收受之；拒絕簽章者，仍應
    將通知聯交付該駕駛人或行為人收受，並記明其事由及交付
    之時間；拒絕收受者，應告知其應到案時間及處所，並記明
    事由與告知事項，視為已收受，違反道路交通管理事件統一
    裁罰基準及處理細則第11條第1項第1款有明文可參。
三、經查：
  (一)原處分意旨略以：本件抗告人即受處分人甲○○於民國（下
    同）98年1月30日晚上22時50分許，駕駛車號4999-MX號自小
    客車行經臺中縣太平市○○路○段215巷口之有燈光號誌管制
    之交岔路口闖紅燈，經警當場攔停掣單告發，因依道路交通
    管理處罰條例第53條第1項、第63條第1項裁處罰鍰新臺幣（
    下同）5400元並記違規點數3點。
  (二)受處分人雖以其於上揭時間駕駛上開車輛行經上述路段並無
    闖紅燈情事，警於告發當時聲稱有錄影上述違規事實存證，
    其要求觀覽該錄影以明真相，爰請求撤銷原處分云云等詞置
    辯，然查：受處分人確於上揭時間駕駛上開車輛行經上述路
    段（口），業據其供承無訛；而據當時執值員警即證人林明
    憲到庭結證：其與另一員警辜芳常於上述時間駕駛警巡邏車
    行經上開路段，恰好尾隨異議人駕駛上揭自小客車，因見其
    沿臺中縣太平市○○路直行至中山路1段215巷口闖紅燈，故
    開巡邏車超前攔停掣單告發，當時異議人否認闖紅燈且表示
    要申訴而拒絕在臺中縣警察局中縣警交字第HD0000000號舉
    發違反道路交通管理事件通知單上「收受通知聯者簽章」欄
    簽名，故渠只好填載「拒簽」等情無訛（見原審卷第17頁背
    面），並當庭提出錄影光碟1份為證，原審經當庭勘驗該錄
    影光碟結果：
    005 秒：看到第一個紅綠燈是閃黃燈，第二個路口的燈是亮
            左邊的燈（按：即紅燈）。
    018 秒：前面有一部車直行該路口，當時有一部自小客車從
            橫向車道左轉中山路，警車行進的對向有一台自小
            客車及摩托車停在號誌燈對向道。
    035 秒至037 秒：巡邏車攔截018 秒直行該路口之車即本件
            4999-MX 號車。
    準據以觀：已然足見受處分人於上開時地駕車闖紅燈，要無
    疑義。雖受處分人就上開勘驗結果表示其「認為在『018秒
    』時摩托車是慢慢的行走，而非停在對向的號誌前面」之意
    見，惟受處分人既有駕車闖紅燈之違規事實，其此之意見縱
    非子虛，亦無解於其上述違規之責任，理至易明。
  (三)綜上，受處分人於前開時地駕車闖紅燈違規之事證極為明確
    ，原審因認原處分因依道路交通管理處罰條例第第53條第1
    項、第63條第1項第3款規定處罰鍰5400元並記違規點數3點
    ，核無不合；是受處分人之聲明異議為無理由，應予駁回，
    經核並無不當。又按證據之證明力由法院自由判斷之，為刑
    事訴訟法第155條第1項所明定，此項自由判斷職權之行使，
    苟係基於普通日常生活之經驗，而非違背客觀上應認為確實
    之定則者，即屬合於經驗法則，不容當事人任意指摘（最高
    法院30年上字第597號判例意旨參照）。交通事件性質上屬
    行政法範籌，公務員依法所為行政處分本具公法上推定之效
    力，受處分人對行政處分有所不服，原則上需負舉證之義務
    ，核與民、刑事訴訟程序之舉證責任尚有不同，原審經勘驗
    本件舉發員警所錄製受處分人駕車違規闖紅燈經過之光碟，
    並權衡受處分人所執異議理由難以推翻證人林明憲親身舉發
    本件違規經驗之證言，認定受處分人確有駕車行經有燈光號
    誌管制之交岔路口闖紅燈之違規行為，並無明顯違背任何經
    驗法則，尚難認有何違誤。至抗告理由執警方光碟未顯示時
    間及系爭巷口晚間23時該巷口紅燈為25秒錄影顯示紅燈卻達
    30秒等節，審酌受處分人對警方違規採證錄影光碟中遭警方
    攔停舉發之車輛即其所駕駛車輛及其於上揭時、地駕駛前揭
    小客車通過系爭路口後遭警攔停舉發之事實，並不爭執，則
    該採證光碟中有無顯示時間及及系爭巷口紅燈時間長短等情
    ，均對認定受處分人有無闖紅燈之違規行為是否正確不生影
    響，尚難據以認定原裁定有所違誤，受處分人執此提起抗告
    ，核無理由，應予駁回。
據上論結，應依道路交通管理處罰條例第89條、道路交通案件處
理辦法第26條，刑事訴訟法第412條，裁定如主文。
中    華    民    國    99    年    2    月    4    日
            刑事第十五庭  審判長法  官  吳昭瑩
                                法  官  吳炳桂
                                法  官  賴邦元
以上正本證明與原本無異。
不得再抗告。
                                書記官  鄭信昱
中    華    民    國    99    年    2     月    4     日


司法院資訊處製作；財團法人民間司法改革基金會備份。
